臺灣士林地方法院刑事判決
110年度金訴字第311號
公  訴  人  臺灣士林地方檢察署檢察官
被      告  錢  饒


選任辯護人  顏嘉德律師
被      告  劉承勲


上列被告等因詐欺等案件，經檢察官提起公訴（109年度偵字第1
2265號、110年度偵字第69號），因被告等於準備程序中就被訴
事實為有罪之陳述，本院合議庭裁定由受命法官獨任進行簡式審
判程序，判決如下：
    主  文
錢饒犯三人以上共同詐欺取財罪，處有期徒刑陸月。
劉承勲犯三人以上共同詐欺取財罪，處有期徒刑陸月。
　　事實及理由
一、本件犯罪事實及證據，除應更正及補充如下外，其餘均引用
    檢察官起訴書之記載（如附件）：
  ㈠犯罪事實欄一第9至11行所載「並於同日14時30分許將該等提
    款卡交付依錢饒指示前往張秋香…住處之劉承勲」應更正記
    載為「並於同日14時30分許將該等提款卡交付依不詳詐欺集
    團成員指示前往張秋香…住處之劉承勲」；
  ㈡犯罪事實欄一第14至15行所載「錢饒則自徐祥慶獲取不詳之
    報酬」應更正及補充記載為「錢饒則自從劉承勲收取之款項
    中抽取1萬元做為報酬後，將剩餘款項交給徐祥慶」；
  ㈢證據部分補充「被告錢饒於本院民國110年12月23日準備程序
    、111年3月31日準備程序、簡式審判程序之自白」、「被告
    劉承勲於本院110年9月14日、10月14日準備程序、111年3月
    31日準備程序、簡式審判程序之自白」。
二、論罪科刑：
  ㈠按刑法第339條之2第1項之以不正方法由自動付款設備取得他
    人之物罪，其所謂「不正方法」，係泛指一切不正當之方法
    而言，並不以施用詐術為限，例如以強暴、脅迫、詐欺、竊
    盜或侵占等方式取得他人之提款卡及密碼，再冒充本人由自
    動提款設備取得他人之物或以偽造他人之提款卡由自動付款
    設備取得他人之物等，均屬之（最高法院94年度台上字第40
    23號判決參照）。本件告訴人張秋香遭本案詐欺集團成員詐
    騙而交付金融卡予被告劉承勲，後經被告劉承勲持該詐得之
    金融卡冒充告訴人由自動提款機提領款項，自屬刑法第339
    之2第1項所謂「不正方法」無疑。
　㈡核被告錢饒、劉承勲所為，均係犯刑法第339條之2第1項之非
    法由自動付款設備取財罪、第339條之4第1項第2款三人以上
    共同詐欺取財罪及洗錢防制法第14條第1項之洗錢罪。
　㈢被告錢饒、劉承勲與徐祥慶及其等所屬真實姓名年籍不詳詐
    欺集團成員間，有犯意聯絡及行為分擔，均應論以共同正犯
    。
　㈣又按數行為於同時同地或密切接近之時地實施，侵害同一之
    法益，各行為之獨立性極為薄弱，依一般社會健全觀念，在
    時間差距上，難以強行分開，在刑法評價上，以視為數個舉
    動之接續施行，合為包括之一行為予以評價，較為合理（最
    高法院86年台上字第3295號判例意旨參照）。本案被告劉承
    勲雖有如起訴書附表所示多次提領情形，然係基於同一目的
    ，於密接之時、地為之，且係侵害同一告訴人之財產法益，
    為數個舉動之接續施行，為接續犯，應論以一罪。
　㈤被告錢饒、劉承勲所犯非法由自動付款設備取財罪、三人以
    上共同詐欺取財罪及洗錢罪間具有局部同一性，而有想像競
    合犯關係，應依刑法第55條規定，從一較重之三人以上共同
    詐欺取財罪處斷。
　㈥按刑法第339條之4第1項第2款其法定刑係1年以上7年以下有
    期徒刑，得併科新臺幣100萬元以下罰金，然同為3人以上共
    同詐欺取財之人，其原因動機不一，犯罪情節未必盡同，其
    以3人以上共同詐欺取財行為所造成危害社會之程度自屬有
    異，法律科處此類犯罪，所設之法定最低本刑卻同為「1年
    以上有期徒刑」，不可謂不重，於此情形，自非不可依客觀
    之犯行與主觀之惡性二者加以考量其情狀，是否有可憫恕之
    處，適用刑法第59條之規定酌量減輕其刑，期使個案裁判之
    量刑，能斟酌至當，符合罪刑相當原則及比例、平等原則。
    查被告錢饒、劉承勲因思慮欠周觸犯本案罪刑，惟被告錢饒
    業於庭後與告訴人以10萬元達成和解並已給付完畢，被告劉
    承勲則承諾於111年5月20日前給付告訴人8萬元作為和解條
    件，此有卷附被告錢饒陳報狀所附匯款單、LINE對話紀錄及
    本院公務電話紀錄在卷可參，可見被告錢饒、劉承勲已盡力
    彌補告訴人所受損害，確有悔意。又被告錢饒、劉承勲均係
    參與較末端之犯罪分工，並非犯罪集團的主導者，參與犯罪
    程度及所獲報酬金額均有限，是衡情依刑法第339條之4第1
    項第2款之三人以上共同詐欺取財罪科以最低度刑即有期徒
    刑1年以上，容有情輕法重之虞，爰均依刑法第59條規定酌
    量減輕其刑，以啟自新。
　㈦爰以行為人責任為基礎，審酌被告錢饒、劉承勲明知現今社
    會詐欺集團橫行，竟為貪圖小利，分別擔任詐欺集團收水、
    車手，法治觀念顯有不足，所為殊值非難，惟念被告錢饒、
    劉承勲於犯後坦承犯行，且於本案犯行分工參與程度上，僅
    是提領帳戶內之款項或收取車手提領之款項再轉交予集團上
    游收受，無具體事證顯示係該犯罪團體之主謀或主要獲利者
    ，亦非直接向告訴人施行詐術之人，尚非處於詐欺集團核心
    地位，暨考量被告錢饒、劉承勲之犯罪動機、手段、情節，
    及其等自述之智識程度、家庭經濟狀況（本院110年度金訴
    字第311號卷【下稱本院卷】第94頁）、告訴人所受損害及
    已獲部分賠償等一切情狀，分別量處主文所示之刑。
四、沒收部分 
　㈠按「犯罪所得，屬於犯罪行為人者，沒收之」、「前二項之
    沒收，於全部或一部不能沒收或不宜執行沒收時，追徵其價
    額」、「宣告前二條之沒收或追徵，有過苛之虞、欠缺刑法
    上之重要性、犯罪所得價值低微，或為維持受宣告人生活條
    件之必要者，得不宣告或酌減之」，刑法第38條之1第1項、
    第3項、第38條之2第2項規定定有明文。被告錢饒、劉承勲
    固均於本院準備程序時表示其等所得報酬各為10,000元等語
    （本院卷第30、47頁），然被告錢饒、劉承勲已各以10萬、
    8萬與告訴人達成和解，業如前述，其等所賠付金額均已超
    出犯罪所得，如再予沒收本件犯罪所得，有過苛之虞，爰依
    刑法第38條之2第2項之規定不再宣告沒收或追徵。至其餘由
    被告錢饒轉交本案詐騙集團上游成員之詐騙所得24萬4,000
    元，被告錢饒、劉承勲對於該款項並無事實上支配、處分權
    ，依前開說明，此部分並非被告錢饒、劉承勲之犯罪所得，
    無庸宣告沒收或追徵，併予敘明。
  ㈡洗錢防制法第18條規定：「犯第14條之罪，其所移轉、變更
    、掩飾、隱匿、收受、取得、持有、使用之財物或財產上利
    益，沒收之；犯第15條之罪，其所收受、持有、使用之財物
    或財產上利益，亦同（第1 項）。以集團性或常習性方式犯
    第14條或第15條之罪，有事實足以證明行為人所得支配之前
    項規定以外之財物或財產上利益，係取自其他違法行為所得
    者，沒收之（第2 項）。對於外國政府、機構或國際組織依
    第21條所簽訂之條約或協定或基於互惠原則，請求我國協助
    執行扣押或沒收之案件，如所涉之犯罪行為符合第3 條所列
    之罪，不以在我國偵查或審判中者為限（第3 項）。」關於
    犯罪行為人犯洗錢防制法第14條之罪，其所掩飾之財物本身
    僅為洗錢之標的，難認係供洗錢所用之物，為本案洗錢犯罪
    構成要件事實前提，乃本罪之關聯客體，故洗錢行為之標的
    ，除非屬於前置犯罪之不法所得，自非本案洗錢犯罪之工具
    及產物，亦非洗錢犯罪所得，尤非違禁物，尚無從依刑法沒
    收規定予以宣告沒收，自應依洗錢防制法第18條第1 項前段
    規定予以宣告沒收。此規定係採義務沒收主義，祇要合於前
    述規定，法院即應為相關沒收之諭知，然該洗錢行為之標的
    是否限於行為人者始得宣告沒收，法無明文，是倘法條並未
    規定「不問屬於犯罪行為人與否均沒收」時，自仍以屬於被
    告所有者為限，始應予沒收。本案被告劉承勲所提領其餘未
    扣案之24萬4,000 元，業經上繳詐騙集團，已非被告錢饒、
    劉承勲所有，又不在其實際掌控中，被告錢饒、劉承勲對之
    並無所有權及事實上管領權，依法自無從對其加以宣告沒收
    各該次所提領之全部金額，附此說明。
據上論斷，應依刑事訴訟法第273條之1第1項、第299條第1項前
段、第310條之2、第454條第2項，洗錢防制法第14條第1項，刑
法第11條前段、第28條、第339條之2第1項、第339條之4第1項第
2款、第55條、第59條，刑法施行法第1條之1第1項，判決如主文
。
本案經檢察官陳姿雯提起公訴，檢察官謝榮林到庭執行職務。　
中　　華　　民　　國　　111 　年　 　4　　月　　29　　日
　　　　　　　　　刑事第五庭  法　官　黃 瀞 儀
以上正本證明與原本無異。
如不服本判決應於收受送達後20日內向本院提出上訴書狀，並應
敘述具體理由。其未敘述上訴理由者，應於上訴期間屆滿後20日
內向本院補提理由書( 均須按他造當事人之人數附繕本) 「切勿
逕送上級法院」。
                              書記官  李 俊 錡  　　　　
中　　華　　民　　國　　111 　年　　4 　　月　　29　　日
　　　　　　　　　
附錄本案論罪科刑之依據：
中華民國刑法
第 339-2 條
意圖為自己或第三人不法之所有，以不正方法由自動付款設備取
得他人之物者，處三年以下有期徒刑、拘役或三十萬元以下罰金
。
以前項方法得財產上不法之利益或使第三人得之者，亦同。
前二項之未遂犯罰之。

第 339-4 條
犯第三百三十九條詐欺罪而有下列情形之一者，處一年以上七年
以下有期徒刑，得併科一百萬元以下罰金：
一、冒用政府機關或公務員名義犯之。
二、三人以上共同犯之。
三、以廣播電視、電子通訊、網際網路或其他媒體等傳播工具，
    對公眾散布而犯之。
前項之未遂犯罰之。　　　　　　　　　

洗錢防制法
第 14 條
有第二條各款所列洗錢行為者，處七年以下有期徒刑，併科新臺
幣五百萬元以下罰金。
前項之未遂犯罰之。
前二項情形，不得科以超過其特定犯罪所定最重本刑之刑。